最高法院刑事判決　　　　　　　九十四年度台非字第一八五號
　　上　訴　人　最高法院檢察署檢察總長
　　被　　　告　甲○○
　　　　　　　　　　　　206.
　　　　　　　　乙○○
　　　　　　　　　　　　50號.
上列上訴人因被告等常業詐欺案件，對於台灣高雄地方法院中華
民國九十四年二月二十五日第一審確定判決（九十四年度簡字第
九五五號，聲請簡易判決處刑書案號：台灣高雄地方法院檢察署
九十三年度偵字第六八號），認為違法，提起非常上訴，本院判
決如下：
    主  文
原判決關於違背法令部分撤銷。
    理  由
非常上訴理由稱：「按判決不適用法則或適用不當者，為違背法
令，刑事訴訟法第三百七十八條定有明文。復按洗錢防制法第二
條規定：『本法所稱洗錢，係指下列行為：一、掩飾或隱匿因自
己或他人重大犯罪所得財物或財產上利益者。二、收受、搬運、
寄藏、故買或牙保他人因重大犯罪所得財物或財產上利益者。』
而該法所稱因犯罪所得財物或財產上利益，依同法第四條第一款
規定，係指因犯罪直接取得之財物或財產上利益；且刑法第三百
四十條之常業詐欺罪，屬該法所稱重大犯罪，亦為該法第三條第
一項第五款所明定。經查原判決引用檢察官聲請簡易判決處刑書
之記載，確認：被告乙○○可預見提供自己帳戶予他人使用，足
供他人掩飾或隱匿其犯常業詐欺取財等重大犯罪所得財物之用，
亦可能幫助他人犯恐嚇取財罪，竟仍不違反其本意，因缺錢花用
，而基於幫助他人實施常業詐欺之不確定故意，於民國九十二年
九月十八日，在高雄縣路竹鄉被告甲○○開設之手機店內，以新
台幣二千五百元之代價，將其所有之高雄縣路竹鄉竹南郵局帳號
00000000000000號存摺、提款卡、身分證、印章
等物賣給被告甲○○，被告甲○○再以不詳之代價將上開存摺、
印章等物轉交給不詳年籍之人士使用，供該不詳年籍人士所屬之
犯罪集團掩飾渠等因常業詐欺等重大犯罪所得之財物。該姓名年
籍不詳之人所參與之詐欺集團於收受前開存摺、提款卡後，即基
於常業詐欺之犯意，於附表所示之時間向林麗梅等人佯稱以國稅
局退稅或退還罰款為名義，使渠等陷於錯誤而依指示至提款機為
轉帳行為，並以上開帳戶供作掩飾或隱匿詐欺所得財物之工具，
詐騙不特定人，待渠等匯入款項後，旋將款項自上開帳戶領出。
被告甲○○、乙○○即幫助該犯罪集團掩飾、隱匿其以如附表方
式詐欺犯罪之所得，總計向林麗梅等人詐騙如附表所示之金額等
事實。依此確認之事實，被告等除犯有幫助常業詐欺罪外，另牽
連犯有洗錢防制法第九條第一項之罪，詎原判決對於被告等僅論
以幫助常業詐欺罪，就洗錢防制法第九條第一項之罪，未予論及
，自有判決不適用法則之違法。案經確定，爰依刑事訴訟法第四
百四十一條、第四百四十三條提起非常上訴，以資糾正。」等語
。
本院按判決不適用法則或適用不當者，為違背法令，刑事訴訟法
第三百七十八條定有明文；又掩飾或隱匿因自己或他人重大犯罪
所得財物或財產上利益者，為洗錢防制法第二條第一款之洗錢行
為；而刑法第三百四十條之常業詐欺罪，乃屬於洗錢防制法第三
條第一項第五款所規定之重大犯罪，故苟有掩飾或隱匿因自己或
他人常業詐欺所得財物之行為，自應成立洗錢防制法第九條第一
項之罪。查原判決既引用檢察官聲請簡易判決處刑書之記載，認
定被告乙○○可預見提供自己帳戶予他人使用，足供他人掩飾或
隱匿其犯常業詐欺取財等重大犯罪所得財物之用，竟仍不違反其
本意，因缺錢花用，而基於幫助他人實施常業詐欺之不確定故意
，於民國九十二年九月十八日，在高雄縣路竹鄉○○路一０一一
號被告甲○○開設之手機店內，以新台幣二千五百元之代價將其
所有之高雄縣路竹鄉竹南郵局帳號0000000000000
0號存摺、提款卡、身分證、印章等物賣給甲○○，甲○○再以
不詳之代價將上開存摺等物轉交給不詳年籍之人士使用，供犯罪
集團掩飾渠等因常業詐欺等重大犯罪所得之財物。該詐欺集團於
收受前開存摺等物後，即基於常業詐欺之犯意，於原判決附表所
示之時間，向被害人林麗梅等人佯稱國稅局退稅或退還罰款為名
義，使被害人等陷於錯誤而依指示至提款機為轉帳行為，並以上
開帳戶供作掩飾或隱匿詐欺所得財物之工具，詐騙不特定人，待
被害人匯入款項後，旋將款項自上開帳戶領出。被告等即幫助該
犯罪集團掩飾、隱匿其以如原判決附表方式詐欺犯罪之所得之金
額等事實。則依此確認之事實，被告等除犯有幫助常業詐欺罪外
，尚有犯洗錢防制法第九條第一項之罪，乃原判決僅論以幫助常
業詐欺罪，分別量處甲○○有期徒刑八月，乙○○有期徒刑六月
，均緩刑三年，就其等犯洗錢防制法第九條第一項之罪，並未論
及，自有判決不適用法則之違法。案經確定，非常上訴意旨，執
此指摘原判決違背法令，洵有理由，惟原判決尚非不利於被告，
應由本院僅將違背法令部分撤銷，以資糾正。
據上論結，應依刑事訴訟法第四百四十七條第一項第一款前段，
判決如主文。
中　　華　　民　　國　九十四　年　　七　　月　二十八　日
                      最高法院刑事第六庭
                          審判長法官  莊　登　照
                                法官  洪　明　輝
                                法官  黃　一　鑫
                                法官  魏　新　和
                                法官  林　秀　夫
      本件正本證明與原本無異
                                      書  記  官
中　　華　　民　　國　九十四　年　　八　　月　　三　　日
                                                      Ｖ
